臺灣高等法院民事裁定
111年度非抗字第101號
再抗告人    阮清秀  
代  理  人  莫詒文律師
            陳奕廷律師
上列再抗告人因與相對人吳峯明間拍賣抵押物事件，對於中華民
國111年9月22日臺灣臺北地方法院111年度抗字第429號裁定提起
再抗告，本院裁定如下：
    主  文
再抗告駁回。
再抗告程序費用由再抗告人負擔。
    理  由
一、按非訟事件，除以抗告不合法而遭駁回者外，對於抗告法院
    之裁定再為抗告，僅得以其適用法規顯有錯誤為理由，非訟
    事件法第45條第3項定有明文。而所謂適用法規顯有錯誤，
    係指原法院裁判為確定事實而適用法律，或就所確定之事實
    而為法律上判斷，顯有不合於法規規定，或與司法院解釋或
    憲法法庭裁判顯有違反者而言。不包括取捨證據、認定事實
    不當等情形在內（最高法院111年度台抗字第888號裁定意旨
    參照）。次按抵押權人，於債權已屆清償期，而未受清償者
    ，得聲請法院，拍賣抵押物，就其賣得價金而受清償。此於
    最高限額抵押權準用之，民法第873條、第881條之17定有明
    文。另按聲請拍賣抵押物係屬非訟事件，於最高限額抵押，
    法院祇須就抵押權人提出之文件為形式上審查，如認其有抵
    押權登記擔保範圍之債權存在，且債權已屆清償期而未受清
    償，即應為准許拍賣抵押物之裁定，債務人或抵押人對抵押
    債權之存否、清償期是否屆至、或債權金額如有爭執，應另
    循訴訟途徑以謀解決（最高法院91年度台抗字第541號、94
    年度台抗字第631號裁定意旨參照）。
二、相對人於原法院以：再抗告人於民國110年9月29日以其所有
    如原法院111年度抗字第429號裁定（下稱原裁定）附表所示
    之不動產（下稱系爭不動產），為向伊所負借款、票據等債
    務之擔保，設定新臺幣（下同）600萬元之最高限額抵押權
    （下稱系爭抵押權）予伊，並經登記在案。嗣伊執有再抗告
    人所簽發票面金額300萬元及100萬元、發票日均為110年9月
    28日、到期日均為110年12月27日之本票2紙（下稱系爭本票
    ），詎屆期提示，未獲付款等情，已提出抵押權設定契約書
    、他項權利證明書、土地及建物登記謄本及系爭本票為憑（
    原法院司拍卷第11至25頁）。原法院司法事務官就相對人提
    出之前揭證據文件為形式上審查，認系爭抵押權擔保之系爭
    本票債權存在，且屆清償期，因而准為拍賣系爭不動產之處
    分（即原法院111年度司拍字第186號裁定，下稱原處分）。
    再抗告人不服提起抗告，經原法院於111年9月22日以原裁定
    駁回抗告，再抗告人不服而提起本件再抗告。
三、再抗告意旨略以：兩造間就系爭400萬元本票並無原因關係
    存在，該400萬元為第三人高潔瑩向相對人所借，系爭本票
    債權非系爭抵押權所擔保範圍，原裁定准相對人聲請拍賣系
    爭不動產，適用法規顯有錯誤，爰依法提起再抗告，請求廢
    棄原裁定等語。
四、經查，相對人上開主張，業據其提出抵押權設定契約書、他
    項權利證明書、土地及建物登記謄本及系爭本票為證（原法
    院司拍卷第11至25頁），原法院就上開證據為形式上審查，
    認為系爭本票之票據債權在系爭抵押權擔保範圍內，且系爭
    本票債權已屆清償期而未受清償，並認再抗告人主張兩造間
    並無400萬元之借款等語，屬實體法律關係之爭執，應由再
    抗告人另提起實體訴訟以資救濟，因而維持司法事務官所為
    准予拍賣系爭不動產之裁定，駁回再抗告人之抗告，經核於
    法並無違誤。再抗告人提起再抗告，仍重申兩造間並無400
    萬元之借款關係，系爭本票並無原因關係存在，該票據債權
    自非系爭抵押權所擔保範圍云云，核係對原裁定取捨證據、
    認定事實當否所為之指摘，要與適用法規顯有錯誤無涉，且
    系爭本票原因債權存否之實體爭執，非本件再抗告程序所得
    審查，應另循訴訟途徑解決。再抗告意旨仍執前詞指摘原裁
    定不當，聲明廢棄，為無理由，應駁回其再抗告。
五、據上論結，本件再抗告為無理由，爰裁定如主文。
中　　華　　民　　國　　111 　年　　11　　月　 15 　　日
                  民事第十三庭  
                        審判長法  官   林純如
                              法  官   林于人
                              法  官   柯雅惠
正本係照原本作成。
不得抗告。
中　　華　　民　　國　　111 　年　　11　　月　　15　　日
　　　　　　　　　　　　 
　　　　　　　　　　　　　　  書記官   陳泰寧